臺灣高雄地方法院刑事判決　　　　　　 96年度簡上字第883號
上　訴　人
即　被　告　丁○○
上　訴　人
即　被　告　甲○○○
上　訴　人
即　被　告　己○○
上列被告因傷害案件，不服本院高雄簡易庭96年7 月31日96年度
簡字第4155號第一審判決（聲請簡易判決處刑案號：96年度偵字
第15115 號），本院管轄之第二審合議庭判決如下：
    主  文
原判決關於甲○○○、丁○○、己○○部分撤銷。
甲○○○共同傷害人之身體，處有期徒刑貳月，如易科罰金，以
新臺幣壹仟元折算壹日，減為有期徒刑壹月，如易科罰金，以新
臺幣壹仟元折算壹日。
丁○○被訴部分無罪。
己○○被訴部分不受理。
    事  實
一、甲○○○與戊○○（業經撤回上訴確定）為姊弟，己○○、
    丁○○為其父母，其與居住於高雄市左營區○○○街之鄰居
    丙○○、庚○○○、辛○○（均經判刑確定）等人向來因巷
    口停車問題而有嫌隙，民國96年4 月21日上午11時40分許，
    因甲○○○回娘家並將其所有之機車停放於高雄市左營區○○○街50巷巷口，致丙○○難以將其車輛停放於該巷道內，
    丙○○乃出言質問：機車放這樣我如何停汽車？戊○○則回
    以：停這裡有怎麼樣嗎？雙方因而起爭執，此時甲○○○已
    因要移車而到場，己○○、丁○○、辛○○、庚○○○等人
    亦均聞聲出門觀看，戊○○一時氣憤，進而出手推打庚○○○，丙○○則迅速上前抱住庚○○○，並取出木球棒與戊○○理論，戊○○見丙○○手持木棒，欲往丙○○之方向與其
    扭打，丙○○則被其母庚○○○與其妻許惠雯擋住，辛○○
    、庚○○○與丙○○即基於傷害人身體之犯意聯絡，徒手毆
    打戊○○、丁○○、甲○○○，甲○○○則與戊○○則共同
    基於傷害之犯意，徒手毆打丙○○、庚○○○、辛○○，雙
    方進而互毆，造成丙○○頭部外傷合併臉部擦傷、背部及雙
    上肢多數擦傷，庚○○○受有頭部外傷、辛○○受臉部撕裂
    傷之傷害。
二、案經被害人丙○○、庚○○○、辛○○訴由高雄市政府警察
    局左營分局報告臺灣高雄地方法院檢察署檢察官偵查後聲請
    簡易判決處刑。
    理  由
壹、程序部分
  　按被告以外之人於審判外之言詞或書面陳述，除法律有規定
    者外，不得作為證據；又按被告以外之人於偵查中向檢察官
    所為之陳述，除顯有不可信之情形者外，得為證據，刑事訴
    訟法第159 條第1項、第159條之1第2項分別定有明文。又刑
    事訴訟法第159 條之5 第1 項亦規定，被告以外之人於審判
    外之陳述，雖不符合同法第159 條之1 至第159 條之4 之規
    定，但經當事人於審判程序同意作為證據，法院審酌該言詞
    陳述或書面陳述作成時之情況，認為適當者，亦得為證據。
    查本判決下列所引用之證人丙○○、庚○○○、辛○○及被
    告戊○○、丁○○、甲○○○、己○○就其他共同被告被訴
    部分之證詞，均係審判外之陳述，皆屬傳聞證據，惟本件當
    事人於審判程序中表示同意本院引用作為證據（本院卷第72
    頁），本院審酌上開證據資料製作時之情況，尚無違法不當
    之瑕疵，亦認為以之作為證據應屬適當，故揆諸前開規定，
    逕依刑事訴訟法第159 條之5 規定，認前揭證人之證詞均例
    外有證據能力。
貳、實體部分
一、甲○○○部分
 (一) 訊據被告甲○○○矢口否認有何傷害之犯行，辯稱：伊見丙○○與戊○○扭打，且丙○○之大伯父大伯母亦伺機捶打戊○○，才前去勸架，然庚○○○竟出手攻擊伊，並推打丁○○，伊在這事件中僅有勸架，並無傷害他人，且當時既要照
    顧丁○○，又報警求救，豈有時間參與打鬥云云。經查：
  1.96年4 月21日上午11時40分許，戊○○、丙○○因停車問題
  　起糾紛而互毆，庚○○○、辛○○亦參與打鬥，丙○○因此
    受有頭部外傷合併臉部擦傷、背部及雙上肢多處擦傷，庚○○○受有頭部外傷，辛○○則有臉部撕裂傷之傷害等情，業
    經證人辛○○、丙○○、庚○○○於警詢中證述綦詳，並有
    國軍左營總醫院附設民眾診療服務處診斷證明書5 份、丙○○、辛○○、庚○○○被毆傷後之照片及高雄市左營區○○○街50巷照片共22張在卷足憑，復為被告甲○○○所不否認
    ，前揭事實首堪認定。
  2.被告甲○○○於戊○○與丙○○、辛○○、庚○○○發生爭
    執互毆時，亦有出手傷害丙○○，此經證人庚○○○於警詢
    中稱：丙○○臉上及身上明顯外傷是被戊○○用拳頭毆打及
    被告甲○○○用手抓傷（警卷第6 頁），並與證人辛○○稱
    ：丙○○臉上及身上明顯外傷是被告甲○○○用手抓傷的（
    警卷第10頁）等語一致。觀諸證人辛○○、庚○○○雖亦指
    控己○○、丁○○共同傷害之犯行，然對於被告己○○、丁○○於傷害中分擔之行為，均僅稱彼等係「參與拉扯」、「
    對罵吵架」（警卷第6 頁、第10頁），未能明確指述己○○
    、丁○○有何動手毆打辛○○、庚○○○或丙○○之犯行，
    卻得以具體說明被告甲○○○之傷害犯行，足見被告甲○○○於該次糾紛中應確實有出手傷害丙○○之行為，方使證人
    辛○○、庚○○○於雙方互毆、極為混亂之情形下，猶對於
    被告甲○○○之行為有深刻印象，而得以敘述被告甲○○○
    於該次爭執中分擔之犯罪行為，證人辛○○、庚○○○此部
    分證詞應屬可採，被告甲○○○有積極之攻擊行為等情，堪
    信為真實。
  3.此外，辛○○、丙○○、庚○○○均受有傷害，已如前述，
    而戊○○亦因此有左肩扭傷、右頸、右肘、雙手、雙膝多處
    擦傷，此有高雄醫學大學附設中和紀念醫院診斷證明書及戊○○身體受傷照片3 張可資證明，如戊○○僅一人與辛○○
    、丙○○、庚○○○互毆，戊○○又受有如上所述之傷勢，
    其應無法以一人之力造成辛○○、丙○○、庚○○○前開傷
    勢，是辛○○、丙○○、庚○○○之傷勢並非戊○○一人所
    致。如參以被告甲○○○於上訴狀中所稱己○○、丁○○皆
    年事已高、身體虛弱，不可能參與打架等語，亦足認被告甲○○○確實有與戊○○共同傷害辛○○、丙○○、庚○○○
    之行為。
  4.證人壬○○雖到庭作證，然而對於被告甲○○○是否上前勸
    架或參與打架，僅證稱：後來庚○○○又起來打戊○○，甲○○○上前阻擋，不讓庚○○○、丙○○、辛○○打他弟弟
    戊○○，但是對於甲○○○所受傷勢，則表示不知道甲○○○有無受傷（本院卷第63頁）。而被告甲○○○因參與該次
    互毆而受有兩肘部挫傷與擦傷、兩手腕處擦傷，有良生診所
    診斷證明書可資為憑，是以證人壬○○對於被告甲○○○於
    上前勸架後，與庚○○○、丙○○、辛○○有何肢體上之接
    觸並不清楚，且證人壬○○於案發時原本在家中，因聽到聲
    音才出去觀看（本院卷第61頁），證人壬○○自無從知悉在
    其出門觀看之前發生何事，且事發至證人壬○○作證時已隔
    數月之久，證人壬○○又為被告甲○○○之親戚，於事發後
    也有與被告甲○○○談及該事（本院卷第62頁），其證述之
    內容是否已因時間或事後聽被告甲○○○自述事發經過而生
    誤差，亦非無疑，自不能以證人壬○○所述，遽認證人辛○○、庚○○○所言均不足採，而為對被告甲○○○有利之認
    定。
  5.綜上所述，被告甲○○○於96年4 月21日上午11時40分許，
    因見其弟戊○○與丙○○、辛○○、庚○○○起爭執，基於
    與戊○○之犯意聯絡加入互毆，並以手抓傷丙○○，其犯行
    事證明確，均堪以認定。
  6.核被告甲○○○所為，係犯刑法第277 條第1 項傷害罪，其
    與戊○○有傷害之犯意聯絡及行為分擔，應論以共同正犯。
    原審以被告甲○○○與戊○○共同傷害，並予論罪科刑，固
    屬卓見，然亦認被告甲○○○與己○○、丁○○亦有傷害犯
    意聯絡與行為分擔，查己○○於案發時已78歲，且有輕度之
    肢體障礙，並罹患肺癌，此有己○○中華民國身心障礙手冊
    及重大傷病免自行部分負擔證明卡影本在卷足憑（本院卷第
    9 頁），於當日卻未受傷，如己○○確實參與傷害犯行，以
    其身體虛弱之狀況，應難於該互毆中未受任何傷害，且證人
    丙○○、庚○○○、辛○○雖證稱己○○有加入打架，然均
    未能具體指出己○○所造成之傷勢或其參與之情形，而丁○○之部分，亦無法證明其有傷害之故意（理由後述），原審
    關於被告甲○○○亦與己○○、丁○○共犯傷害罪之認定，
    即尚有未恰。被告甲○○○以前揭情詞上訴，雖無理由，仍
    應由本院就甲○○○部分予以撤銷改判。爰審酌被告甲○○○並無前科，此有臺灣高等法院被告前案紀錄表附卷可佐，
    本件因停車糾紛而起爭執，及丙○○、庚○○○、辛○○所
    受傷勢並非甚重等一切情狀，量處如主文所示之刑，並諭知
    易科罰金之折算標準。又被告甲○○○之犯罪時間在96年4
    月24日以前，所犯為中華民國九十六年罪犯減刑條例第3 條
    以外之罪，依前開減刑條例第2 條第1 項第3 款規定，減為
    有期徒刑1 月，並諭知易科罰金之折算標準。
二、丁○○部分
 (一) 聲請簡易判決處刑意旨略以：被告丁○○於96年4 月21日上
    午11時40分許，見其子戊○○與鄰居丙○○因停車問題起糾
    紛，丁○○即與戊○○、甲○○○、己○○共同基於傷害人
    身體之犯意，徒手毆打丙○○、庚○○○、辛○○，雙方進
    而互毆，丙○○因此受有頭部外傷合併臉部擦傷、背部及雙
    上肢多處擦傷；庚○○○受有頭部外傷；辛○○則有臉部撕
    裂傷之傷害，因認被告丁○○涉犯刑法第277 條第1 項傷害
    罪嫌。
 (二) 按犯罪事實應依證據認定之，無證據不得認定犯罪事實，刑
    事訴訟法第154條第2項定有明文。又認定犯罪事實所憑之證
    據，雖不以直接證據為限，間接證據亦包括在內；然而無論
    係直接或間接證據，其為訴訟上之證明，須於通常一般之人
    均不致有所懷疑，而得確信其為真實之程度者，始得據為有
    罪之認定，倘其證明尚未達到此一程度，而有合理性之懷疑
    存在時，即難為有罪之認定。
 (三) 公訴人認被告丁○○涉有共同傷害之罪嫌，無非以證人即告
    訴人丙○○、庚○○○、辛○○之指訴以及診斷證明書、照
    片等為其論據。訊據被告丁○○堅決否認有何傷害犯行，辯
    稱：當天沒有打架，身上的傷勢是庚○○○從背後偷襲的等
    語。經查：
  1.被告丁○○之子戊○○因停車問題與鄰居丙○○起爭執，戊○○、甲○○○、丙○○、辛○○、庚○○○因而互毆成傷
    ，已認定如前。是關於被告丁○○有無共犯傷害罪之爭點，
    即在於被告丁○○有無加入彼等互毆之行為，以及被告丁○○有無傷害人之犯意。
  2.被告丁○○於96年4 月21日上午11時50分許，確實因為其子
    女戊○○、甲○○○與丙○○、辛○○、庚○○○之糾紛，
    而與丙○○、庚○○○、辛○○等人拉扯，此經證人丙○○
    、庚○○○、辛○○於警詢中證述實在。證人壬○○雖稱丁○○於戊○○等人打鬥時不敢過去，連站都站不穩，站在門
    內牆壁旁邊，因看到兒子被打會害怕所不敢過去，亦無參與
    打架或勸架（本院卷第62、63頁），然而被告丁○○確實於
    當日受有頭部外傷、下背痛、前胸壁挫傷、右膝擦傷等傷勢
    ，而有高雄醫院大學附設中和紀念醫院診斷證明書在卷足憑
    ，此與證人壬○○所述被告丁○○完全沒有走近戊○○、丙○○等人、僅在一旁發抖之情節不符，證人壬○○是否因與
    被告丁○○為親戚而於證述中刻意迴護被告丁○○，或因並
    未看到完整之打架過程，而為前開與事實相違之證詞，尚有
    可疑；被告丁○○雖稱是伊手扶著樹時，庚○○○從後面捶
    兩下，伊倒地才會受傷（本院卷第76頁），然被告丁○○所
    述站在樹旁遭庚○○○攻擊之情節，除被告丁○○所言外，
    並無其他證據可資佐證，而以被告丁○○之傷勢分散在背部
    、頭部、前胸、右膝等處，亦無可能均係遭人從後方捶擊倒
    地造成，是被告丁○○應於戊○○等人互毆時在場，並有勸
    架、防護其家人或與丙○○等人有肢體接觸之行為，應堪予
    認定。
  3.證人丙○○、辛○○、庚○○○雖均於警詢中稱被告丁○○
    有於當日參與打架拉扯，然而均未明確指出彼等係身體何部
    位遭被告丁○○以何種方式毆傷，參以證人丙○○、辛○○
    、庚○○○雖於警詢中證述被告丁○○之犯行，彼等之身分
    仍屬告訴人，其所言係以使被告受刑事訴追為目的，其證詞
    是否可信，更應調查其他證據以資審認（最高法院52年臺上
    字第1300號判例意旨參照）。被告丁○○有於戊○○等人打
    架時與丙○○等人有肢體接觸雖已認定如前，然未據證人即
    告訴人具體指出被告丁○○之犯罪行為，被告丁○○是否確
    實有傷害丙○○、庚○○○、辛○○之犯罪故意，或僅是防
    護其子女戊○○及甲○○○而參與拉扯，尚不能以公訴人所
    指出之證明方法及所憑之證據資料認定，本院調查證據結果
    ，亦不足以證明被告丁○○確有傷害之故意，其被訴傷害犯
    行未達於無合理懷疑存在之程度，亦即未能使本院產生被告
    丁○○有罪之確信，此部分應認不能證明被告犯罪，原審就
    被告丁○○被訴部分論罪科刑之判決，尚有未恰。被告丁○○提起上訴，否認犯罪，為有理由，自應由本院將原判決關
    於丁○○部分撤銷，改判如主文第3 項所示被告丁○○無罪
    之諭知。
三、己○○部分
 (一) 聲請簡易判決處刑意旨略以：被告己○○於96年4 月21日上
    午11時40分許，見其子戊○○與鄰居丙○○因停車問題起糾
    紛，即與戊○○、甲○○○、丁○○共同基於傷害人身體之
    犯意，徒手毆打丙○○、庚○○○、辛○○，雙方進而互毆
    ，丙○○因此受有頭部外傷合併臉部擦傷、背部及雙上肢多
    處擦傷；庚○○○受有頭部外傷；辛○○則有臉部撕裂傷之
    傷害，因認被告己○○涉犯刑法第277 條第1 項傷害罪嫌。
 (二) 按被告死亡者，應諭知不受理之判決，刑事訴訟法第303 條
    第5 款定有明文。經查，本件被告己○○因傷害案件，經原
    審法院於96年7 月31日判處有期徒刑2 月，減為有期徒刑1
    月，並諭知易科罰金之折算標準，而於上訴本院後之96年11
    月22日死亡，有高雄醫學大學附設中和紀念醫院死亡證明書
    附卷可稽，揆諸前開說明，則法院依刑事訴訟法第303 條第
    5 款規定，應諭知不受理之判決。本件原判決諭知被告己○○罪刑，即無從維持，自應由本院將原判決撤銷，並不經言
    詞辯論，逕為諭知不受理之判決。
據上論斷，應依刑事訴訟法第452 條、第455 條之1 第1 項、第
3 項、第369 條第1 項前段、第299 條第1 項前段、第301 條、
第303 條第5 款、第307 條，刑法第28條、第277 條第1 項、第
41條第1 項前段，刑法施行法第1 條之1 ，中華民國九十六年罪
犯減刑條例第2 條第1 項第3 款、第7 條，判決如主文。
本案經檢察官乙○○到庭執行職務。
中　　華　　民　　國　　96　　年　　12　　月　　28　　日
                  刑事第三庭　審判長法　官  蔡國卿
                  　　　　　　　　　法　官  何佩陵
                  　　　　　　　　　法　官  蔡書瑜
以上正本證明與原本無異。
不得上訴。
中　　華　　民　　國　　96　　年　　12　　月　　28　　日
　　　　　　　　　　　　　　　　　　書記官  邱靜銘
附錄法條：
中華民國刑法第277條第1項：
（普通傷害罪）
傷害人之身體或健康者，處 3 年以下有期徒刑、拘役或 1 千元
以下罰金。
犯前項之罪因而致人於死者，處無期徒刑或 7 年以上有期徒刑；
致重傷者，處 3 年以上 10 年以下有期徒刑。
